---
title: "Analise exploratória"
author: "Gutemberg Resende Honorio Filho"
date: "27/01/2021"
output: html_document
---
# Pacotes

```{r}

if(!require(tidyverse))
  install.packages("tidyverse")
if(!require(geobr)) 
  install.packages("geobr")
if(!require(ggspatial)) 
  install.packages("ggspatial")
if(!require(spatstat)) 
  install.packages("spatstat")
library(rmarkdown)

# !!!! é necessário para instalar o pacote XDA
if ( ! require ( devtools ))
  install.packages ( " devtools " )
devtools::install_git("git://github.com/ujjwalkarn/xda.git")
library(xda)# pacote fora do Cran.


```

# DADOS
```{r Diretório} 

# DIRETÓRIO DOS DADOS 

Tabelabruta<- read.csv("d:/Users/Cristiane Resende/Desktop/Gutemberg Honorio/Mestrado/Dados_originais/Merge_1980_2018.csv", header = TRUE, sep = ",", stringsAsFactors = FALSE) # tabela com os dados originais

Tabelabruta<- mutate(Tabelabruta,REGIAO = case_when(UF == 'GO'| UF == 'DF' |UF == 'MS' | UF == 'MT' ~ 'Centro_Oeste',
                              UF == 'AL'| UF == 'BA' |UF == 'CE' | UF == 'MA' | UF == 'PB' | UF == 'PE' | UF == 'PI' | UF == 'RN' | UF == 'SE' ~ 'Nordeste',
                              UF == 'AC' | UF == 'AM' | UF == 'AP' | UF == 'PA' | UF == 'RO' | UF == 'RR' | UF == 'TO' ~ 'Norte',
                              UF == 'ES' | UF == 'MG' | UF == 'SP' | UF == 'RJ' ~ 'Sudoeste',
                              UF == 'RS' | UF == 'SC' | UF == 'PR' ~ 'Sul'))

## Tabelas acessório

TabelabrutaIRR = subset(Tabelabruta, SIST_CULT == "IRRIGATED") # Somente Irrigado
TabelabrutaTA = subset(Tabelabruta, SIST_CULT == "UPLAND") # Somente Terras altas

### Filtrando os dados



#Dados do arroz terras altas

mediasTA <- TabelabrutaTA  %>% group_by(GENOTIPO, ID_ENSAIO, REGIAO) %>% summarise(FLO_Medio = mean(FLO_E), Tmax_Maxima=	mean(Tmax_Maxima),Tmax_fld_m=	mean(Tmax_fld_m),	Tmax_R=	mean(Tmax_R),	Tmax_ACC_R=	mean(Tmax_ACC_R), Tmax_Minima=	mean(Tmax_Minima),	Tmax_Media=mean(Tmax_Media),Tmax_V=	mean(Tmax_V),Tmax_ACC_V=	mean(Tmax_ACC_V),	Tmin_Maxima=mean(Tmin_Maxima),Tmin_Minima=	mean(Tmin_Minima),	Tmin_Media=mean(Tmin_Media),	Tmin_V=	mean(Tmin_V),	Tmin_ACC_V=mean(Tmin_ACC_V), Tmin_fld_m=	mean(Tmin_fld_m),	Tmin_R=	mean(Tmin_R),	Tmin_ACC_R=	mean(Tmin_ACC_R), Chuva_ACC=	mean(Chuva_ACC),	Chuva_ACC_V=mean(Chuva_ACC_V), Chuva_ACC_R=	mean(Chuva_ACC_R),Rad_ACC_R=	mean(Rad_ACC_R),	Rad_ACC=	mean(Rad_ACC),	Rad_ACC_V=mean(Rad_ACC_V),	UR_Media=mean(umidade_Media),UR_V=	mean(umidade_V), UR_fld_m=	mean(umidade_fld_m),	UR_R=	mean(umidade_R),	Vento_fld_m=	mean(Vento_fld_m),	Vento_R=	mean(Vento_R), Vento_Media=	mean(Vento_Media),	Vento_V=mean(Vento_V),			Graus_dia_ciclo=mean(graus_dia_ciclo), graus_dia_FLO=mean(graus_dia_FLO+graus_dia_IP)) # médias das variaveis pelos genótipos considerando as latitudes em que foram plantados.

#Dados do arroz terras altas

mediasIRR <- TabelabrutaIRR  %>% group_by(GENOTIPO, ID_ENSAIO, REGIAO) %>% summarise(FLO_Medio = mean(FLO_E), Tmax_Maxima=	mean(Tmax_Maxima),Tmax_fld_m=	mean(Tmax_fld_m),	Tmax_R=	mean(Tmax_R),	Tmax_ACC_R=	mean(Tmax_ACC_R), Tmax_Minima=	mean(Tmax_Minima),	Tmax_Media=mean(Tmax_Media),Tmax_V=	mean(Tmax_V),Tmax_ACC_V=	mean(Tmax_ACC_V),	Tmin_Maxima=mean(Tmin_Maxima),Tmin_Minima=	mean(Tmin_Minima),	Tmin_Media=mean(Tmin_Media),	Tmin_V=	mean(Tmin_V),	Tmin_ACC_V=mean(Tmin_ACC_V), Tmin_fld_m=	mean(Tmin_fld_m),	Tmin_R=	mean(Tmin_R),	Tmin_ACC_R=	mean(Tmin_ACC_R), Chuva_ACC=	mean(Chuva_ACC),	Chuva_ACC_V=mean(Chuva_ACC_V), Chuva_ACC_R=	mean(Chuva_ACC_R),Rad_ACC_R=	mean(Rad_ACC_R),	Rad_ACC=	mean(Rad_ACC),	Rad_ACC_V=mean(Rad_ACC_V),	UR_Media=mean(umidade_Media),UR_V=	mean(umidade_V), UR_fld_m=	mean(umidade_fld_m),	UR_R=	mean(umidade_R),	Vento_fld_m=	mean(Vento_fld_m),	Vento_R=	mean(Vento_R), Vento_Media=	mean(Vento_Media),	Vento_V=mean(Vento_V),			Graus_dia_ciclo=mean(graus_dia_ciclo), graus_dia_FLO=mean(graus_dia_FLO+graus_dia_IP)) # médias das variaveis pelos genótipos considerando as latitudes em que foram plantados.

```
# VISÃO GERAL

## Mapa do Brasil com as distribuições geográficas dos ensáios

```{r , include=F}
Brasil<- read_state(code_state="all",year=2010)
  
Mapa<-ggplot(Brasil) +
  geom_sf(aes(group = code_state), data = Brasil, size = 0.1 , fill = "#FFF7C2") +
  geom_point(aes(x = longitude, y = latitude, colour = "Irrigado"), data = TabelabrutaIRR, size = 1L)+
  geom_point(aes(x = longitude, y = latitude, colour = "Terras altas"), data = TabelabrutaTA, size = 1L)+
  scale_colour_manual(values = c("blue","#EA6E16"))+
  labs(x = "Longitude", y = "Latitude", title = "   Distribuição geográfica dos ensaios", color = "Legenda") +
  annotation_north_arrow(style=north_arrow_fancy_orienteering)+
  annotation_scale(location="br", height = unit(0.15,"cm"))+
  theme_minimal()+
  theme(plot.title = element_text(hjust = 0.5))
rm(Brasil)
```
```{r , echo=FALSE, fig.align='center', out.width='100%', fig.asp=0.6, fig.width=9}
Mapa
```
### Número de ensáios realizados por macroorregião.
```{r}

macrorregiao_Ensaios<-apply(with(Tabelabruta,table(REGIAO,SIST_CULT,ID_ENSAIO))>0,1:2,sum)
macrorregiao_Ensaios
```

### Número de genótipos utilizados por macrorregião

```{r}
macrorregiao_Genotipos<-apply(with(Tabelabruta,table(REGIAO,SIST_CULT,GENOTIPO))>0,1:2,sum) 
macrorregiao_Genotipos
```

## Genótipos

Em geral foram avaliados 
    530 genótipos em sistema IRRIGADO
    500 genótipos em sistema TERRAS ALTAS


```{r}
### Terras altas _número de repetição por genótipo
GENOTIPOS_TA<-TabelabrutaTA %>% 
  group_by(GENOTIPO) %>% 
  summarise(Contagem = length(unique(ID_ENSAIO)), FLO_medio = mean(FLO_E))
GENOTIPOS_TA
```

```{r}
### Irrigado_número de repetição por genótipo
GENOTIPOS_IRR<-TabelabrutaIRR %>% 
  group_by(GENOTIPO) %>% 
  summarise(Contagem = length(unique(ID_ENSAIO)), FLO_medio = mean(FLO_E))
GENOTIPOS_IRR
```

```{r}
boxplot(GENOTIPOS_TA$Contagem, GENOTIPOS_IRR$Contagem, horizontal = T,  main = "Repetição por genótipo", names = c("Terras altas","Irrigado"))
boxplot(GENOTIPOS_TA$FLO_medio, GENOTIPOS_IRR$FLO_medio, horizontal = T, main = "Média da data de florescimento (DAE) por genótipo", names = c("Terras altas","Irrigado"), xlab = "Dias após a emergência (DAE)")
```
## BOXPLOTs

### Florescimento
```{r}
boxplot(mediasTA$FLO_Medio, mediasIRR$FLO_Medio, horizontal = T, main = "Média da data de florescimento (DAE) por genótipo", names = c("Terras altas", "Irrigado"), xlab = "Dias após a emergência (DAE)")
```

### Terras altas
### Irrigado


## METRICAS

### Terras altas

```{r}
# Nessa parte é utilizada no pacote XDA
Descritivo_TA <- numSummary ( mediasTA )
paged_table(Descritivo_TA)
```
### Irrigado

```{r}
# Nessa parte é utilizada no pacote XDA
Descritivo_IRR <- numSummary ( mediasIRR )
paged_table(Descritivo_IRR)
```
# REGIONALIZANDO OS DADOS

## Centro-oeste 
```{r}
Temporario_TA <- subset(mediasTA, (REGIAO == "Centro_Oeste")) # filtrando por região
Temporario_TA<- Temporario_TA[,c(-1,-2,-3)] # retirando variáveis que não serão plotadas
Temporario_IRR <- subset(mediasIRR, (REGIAO == "Centro_Oeste")) # filtrando por região
Temporario_IRR<- Temporario_IRR[,c(-1,-2,-3)] # retirando variáveis que não serão plotadas
```

# Florescimento
```{r}
boxplot(Temporario_TA$FLO_Medio, Temporario_IRR$FLO_Medio, horizontal = T, main = "Média da data de florescimento (DAE) por genótipo", names = c("Terras altas", "Irrigado"), xlab = "Dias após a emergência (DAE)")
```


### Preditoras Terras Altas
```{r}
# Variáveis com escala menor
Temporario<- Temporario_TA[,c(-1,-5,	-9,	-14,	-17,	-18,	-19,	-20,	-21,	-22,	-23,	-32,	-33)] # retirando as variáveis com escala maior

boxplot(Temporario, horizontal = T, las = 1, cex.axis=0.55)
```
```{r}
# variáveis com escala maior
Temporario<- Temporario_TA[,c(5,	9,	14,	17,	18,	19,	20,	21,	22,	23,	32,	33)] # separando as variáveis com escala maior
boxplot(Temporario, horizontal = T, las = 1, cex.axis=0.55)
```

### Preditoras Irrigado

```{r}
# Variáveis com escala menor
Temporario <- Temporario_IRR[,c(-1,-5,	-9,	-14,	-17,	-18,	-19,	-20,	-21,	-22,	-23,	-32,	-33)] # retirando as variáveis com escala maior
boxplot(Temporario, horizontal = T, las = 1, cex.axis=0.55)
```
```{r}
# variáveis com escala maior
Temporario<- Temporario_IRR[,c(5,	9,	14,	17,	18,	19,	20,	21,	22,	23,	32,	33)] # separando as variáveis com escala maior
boxplot(Temporario, horizontal = T, las = 1, cex.axis=0.55)
```

### Matrix de correlação
